【裁判字號】    99,交上易,278
【裁判日期】    990928
【裁判案由】    公共危險
【裁判全文】
臺灣高等法院刑事判決               99年度交上易字第278號
上  訴  人  臺灣板橋地方法院檢察署檢察官
被      告  甲○○
上列上訴人即檢察官因被告公共危險案件，不服臺灣板橋地方法
院99年度交易字第604 號，中華民國99年8 月23日第一審判決（
聲請簡易處刑案號：臺灣板橋地方法院檢察署99年度撤緩偵字第
228號），提起上訴，本院判決如下：
    主  文
原判決撤銷，發回台灣板橋地方法院。
    理  由
一、本件台灣板橋地方法院檢察署檢察官原以該署99年度撤緩偵
    字第228 號簡易處刑處刑聲請書，向原法院聲請對被告簡易
    判決處刑，聲請意旨略以：被告甲○○明知服用酒類或其他
    相類之物，不能安全駕駛動力交通工具者，不得駕駛動力交
    通工具，竟於民國（下同）98年2 月7 日18時許，在臺北縣
    板橋市○○路親戚住處飲酒至同日22時許結束後，明知已不
    能安全駕駛動力交通工具之程度，仍騎乘車牌號碼H36-33 1
    號普通重型機車上路，欲外出購物。嗣於同日23時10分許，
    行經臺北縣板橋市○○路59號前，因酒精影響安全駕駛能力
    行車狀況有異狀，經警攔查，進行呼氣酒精測試，測得其呼
    氣酒精濃度達每公升0.66毫克，始悉上情，因認被告涉犯刑
    法第185 條之3 公共危險之罪嫌云云，爰聲請依據簡易程序
    處刑云云。
二、原法院基以：被告甲○○因本件公共危險案件，前經臺灣板
    橋地方法院檢察署檢察官於98年3 月5 日以98年度偵字第56
    98號為緩起訴處分，並於處分書中載明緩起訴期間為1 年，
    被告並應於緩起訴處分確定日起，至緩起訴期間屆滿前2 個
    月止，向國庫支付新臺幣（下同）50,000元，嗣由臺灣高等
    法院檢察署於98年4 月24日以98年度上職議字第4946號駁回
    再議確定，緩起訴期滿日為99年4 月24日；嗣因被告未遵期
    繳納緩起訴處分金，顯有違背刑事訴訟法第253 條之2 第1
    項第4 款之規定，經臺灣板橋地方法院檢察署檢察官於99年
    4 月12日以99年度撤緩字第120 號為撤銷緩起訴處分，並以
    99年度撤緩偵字第228 號聲請簡易判決處刑書就被告上開犯
    行向該院聲請逕為簡易判決處刑等情，有該緩起訴處分書、
    駁回再議處分書、執行緩起訴處分命令通知書、撤銷緩起訴
    處分書及聲請簡易判決處刑書與本院被告全國前案錄表各1
    份在卷可稽。茲查公訴人上開撤銷緩起訴處分書，雖經檢察
    官於緩起訴期間內之99年4 月12日作成，惟公訴人在並未於
    緩起訴期滿前（即99年4 月23日）合法送達被告（經查係於
    99年6 月11日送達），被告對撤銷緩起訴處分之再議期間即
    無從起算，被告亦無對該撤銷緩起訴處分聲請再議之機會，
    該撤銷緩起訴處分尚不發生確定之效力，而公訴人於前開撤
    銷緩起訴處分未確定前，對被告前開犯行聲請簡易判決處刑
    ，核與刑事訴訟法第255 條第2 項前段、第256 條之第1 項
    規定之程序不合，且依全案卷證亦查無有合於刑事訴訟法第
    260 條所列各款事由。是公訴人逕向本院聲請本件簡易判決
    處刑，即與法定起訴程序不合，其起訴程序違背規定，核其
    性質亦不能命其補正，依前揭說明，爰不經言詞辯論，逕為
    公訴不受理之判決云云。
三、本院查：
  (一)按按檢察官依刑事訴訟法第253 條之3 條規定撤銷緩起訴，
    應製作處分書敘述其處分之理由。但處分前經告訴人或告發
    人同意者，處分書得僅記載處分之要旨。前項處分書，應以
    正本送達於告訴人、告發人、被告及辯護人。被告接受撤銷
    緩起訴處分書後，得於7 日內以書狀敘述不服之理由，經原
    檢察官向直接上級法院檢察署檢察長或檢察總長聲請再議。
    被告於緩起訴期間內，有刑事訴訟法第253 條之3 各款情形
    之一者，檢察官得依職權或依告訴人之聲請撤銷原處分，繼
    續偵查或起訴，刑事訴訟法第253 條之3 、第255 條第1 、
    2 項、第256 條之1 第1 項定有明文。依上揭規定，被告經
    檢察官為緩起訴處分確定者，於緩起訴期間內，有刑事訴訟
    法第253 條之3 第1 項規定之3 款事由之一者，檢察官固得
    依職權或依告訴人之聲請撤銷原處分，繼續偵查或起訴，惟
    須於緩起訴處分期間屆滿前為撤銷緩起訴處分並經生效始可
    。而撤銷緩起訴處分與起訴、不起訴處分，同為檢察官所
    為之處分行為，一經對外表示，即發生法律效力。所謂對外
    表示，包括將該撤銷緩起訴處分公告或送達於當事人，先公
    告者，應以公告之時，先送達者，應以送達之時作為撤銷緩
    起訴處分生效之認定時點。從而，檢察官為撤銷緩起訴之處
    分者，必於緩起訴期間屆滿前，該撤銷緩起訴處分已合法送
    達於當事人或已對外公告，始為生效。再按檢察官所為處分
    （例如緩起訴處分、撤銷緩起訴處分與起訴、不起訴處分）
    祇須對外表示即屬有效，此有最高法院89年度台上字第1581
    號意旨可參。
  (二)經查，本案被告甲○○因酒後不能安全駕駛動力交通工具而
    駕駛，前經台灣板橋地方法院檢察署檢察官於98年3 月5日
    以98年度偵字第5698號為緩起訴處分，並於處分書中載明緩
    起訴期間為1 年，被告並應於緩起訴處分確定日起，至緩起
    訴期間屆滿前2 個月止，向國庫支付50,000元，嗣由臺灣高
    等法院檢察署於98年4 月24日以98年度上職議字第4946 號
    駁回再議確定，緩起訴期滿日為99年4 月24日；嗣因被告未
    遵期繳納緩起訴處分金，經檢察官於99年4 月12日以99年度
    撤緩字第120 號作成撤銷緩起訴處分，該撤銷緩起訴之處分
    於緩起訴期間內之99年4 月13日經該署對外公告生效，此有
    臺灣板橋地方法院檢察署99年4 月13日公告1 紙在卷足憑（
    詳見檢察官上訴書之附件），則該撤銷緩起訴之處分，既已
    於緩起訴期間屆滿前經公告而對外表示，自已生撤銷原緩起
    訴處分之效力；而被告於99年6 月11日收受前述撤銷緩起訴
    處分書後，未於法定期間內聲請再議，前述已生效之撤銷緩
    起訴處分因此確定。基此，原法院認台灣板橋地方法院檢察
    署檢察官於前開撤銷緩起訴處分尚不發生確定之效力，對被
    告前開犯行聲請簡易判決處刑，核與刑事訴訟法第255 條第
    2 項前段、第256 條之第1 項規定之程序不合，引用刑事訴
    訟法第303 條第1 款為據，判決本件公訴不受理，即有可議
    。綜上，檢察官上訴意旨指摘即此，為有理由，本院爰撤銷
    原判決，發回原法院查明後更為適當之處理，以符法制，並
    不經言詞辯論。
據上論斷，應依刑事訴訟法第369 條第1 項後段、第372 條，判
決如主文。
中    華    民    國    99    年    9     月    28    日
                  刑事第九庭審判長法  官  陳貽男
                                  法  官  宋明蒼
                                  法  官  周盈文
以上正本證明與原本無異。
不得上訴。
                                  書記官  張郁琳
中    華    民    國    99    年    9     月    28    日

司法院資訊處製作；財團法人民間司法改革基金會備份。
